臺灣宜蘭地方法院刑事判決　　　　　　　　　　　　　九十三年度易字第一五號
　　公　訴　人　臺灣宜蘭地方法院檢察署檢察官
　　被　　　告　丙○○
右列被告因侵占案件，經檢察官聲請簡易判決處刑（臺灣宜蘭地方法院檢察署九十二
年度偵字第一九九九號），本院認不宜以簡易判決處刑，改依通常程序審理，判決如
左：
    主  文
丙○○無罪。
    理  由
一、公訴意旨略以：丙○○因認乙○○所施作之工程品質不佳，遂要求乙○○改善，
    乙○○遂於民國九十二年五月二十三日開立一紙面額為新臺幣（下同）八萬元之
    本票交甲○○收執，以替丙○○改善音響品質，乙○○於同年五月二十六日下午
    ，與甲○○共赴宜蘭縣頭城鎮○○路一一七巷三十三號丙○○住處進行協調，甲○○並應丙○○要求，將乙○○所簽發之八萬元本票取出供丙○○過目，丙○○
    看過本票後，即置於桌上，未將該本票取回，同日下午六時許，甲○○因有要事
    先行離去，並將八萬元本票留在丙○○住處，以供乙○○、丙○○二人商談，因
    乙○○及丙○○二人未達成共識，丙○○明知於乙○○離去時，不及取走前揭八
    萬元本票，竟意圖為自己不法之所有，予以侵占入己，並於同年六月二十七日聲
    請法院裁定強制執行，因認被告丙○○涉犯刑法第三百三十七條之侵占離本人持
    有物罪嫌。
二、按犯罪事實應依證據認定之，無證據不得推定其犯罪事實；又不能證明被告犯罪
    者，應諭知無罪之判決；刑事訴訟法第一百五十四條、第三百零一條第一項分別
    定有明文。又犯罪事實之認定，應憑真實之證據，倘證據是否真實尚欠明確，自
    難以擬制推測之方法，為其判斷之基礎；而認定犯罪事實之證據係指足以認定被
    告確有犯罪行為之積極證據而言，該項證據自須適合於被告犯罪事實之認定，始
    得採為斷罪資料，最高法院五十三年著有臺上字第六五六號、二十九年上字第三
    一０五號判例。且刑事訴訟上證明之資料，無論其為直接或間接證據，均須達於
    通常一般之人均不致有所懷疑，而得確信其為真實之程度，始得據為有罪之認定
    ，若其關於被告是否犯罪之證明未能達此程度，而有合理懷疑之存在，致使無從
    形成有罪之確信，根據「罪證有疑，利於被告」之證據法則，即不得遽為不利被
  告之認定，亦有最高法院七十六年度臺上字第四九八六號判例可稽。又告訴人之
    告訴，係以使被告受刑事追訴為目的，其指訴是否與事實相符，仍應調查其他證
    據，以資審認，必被害人所述被害情形，無瑕疵可擊，且就其他方面調查，與事
    實相符，始足據為有罪判決之基礎（最高法院五十二年臺上字第一三００號判例
    及八十一年度台上字第三五三九號判決意旨參照）。復按刑法第三百三十七條侵
    占離本人持有物罪之成立，以意圖為自己獲第三人不法之所有，而侵占離本人所
    持有之物為其成立要件，而離本人所持有之物，係指物之離其持有，非出於本人
    之意思者而言，如本人因事故，將其物暫留置於某處而他往，或託請他人代為照
    管，則與該條規定之意義不符（最高法院五十年臺上字第二０三一號判例參照）
    。
三、公訴人認被告丙○○有侵占離本人持有物之犯行，係以告訴人乙○○之指述、證
    人甲○○之證述為其論據。訊據被告丙○○堅決否認有侵占離他人持有物之犯行
    ，辯稱：我沒有侵占，八萬元是告訴人乙○○給我的善後工程的保證，因未履行
    該八萬元是退還給我的已收工程款項等語。
四、經查：
（一）告訴人乙○○固指稱其所開立之本票係為供作保證之用，並非用以支付予被告
      等語，惟告訴人確有開立上開面額八萬元之本票一紙交與證人甲○○等情無誤
      ，此業經告訴人陳明在卷，復經證人甲○○證述屬實，故系爭本票本係由告訴
      人乙○○交予證人甲○○持有無誤，而證人甲○○到庭結證稱：在乙○○到之
      前，我有拿一張本票到被告家，我跟被告講因為本票沒有兌現，所以我不要做
      ，我想那是做善後款，所以就拿給被告‧‧‧，告訴人說要做善後款，是說要
      給我，我跟告訴人講叫他先給被告，因為被告不一定要給我做，後來我們到被
      告家，被告說反正要給我做，所以票直接給我，告訴人要付善後工程款，告訴
      人是五月二十三日開立本票，二十六日到期，後來二十六日沒有兌現，我有跟
      被告說要他自己跟乙○○講等語明確（本院九十三年六月十日審理筆錄參照）
      ，故依證人甲○○之證述，告訴人開立系爭本票之用意，本欲支付該施作工程
      之改善款項之用，且於九十二年五月二十六日當日，證人甲○○先行至被告之
      家中時，取出系爭本票，並向被告表示告訴人於支票到期未付款要被告自行與
      告訴人談妥等情無誤，由此可知，縱被告與告訴人就該紙本票究係作為保證之
      用或用以支付改善款之用各執一詞，然被告於證人甲○○取出該紙本票時，被
      告對於該紙本票之用途，在主觀上本認係供作善後款之款項，而認該筆款項應
      為其所有，故雖被告與告訴人間就該筆款項之用途有所爭執，惟被告於將該紙
      本票持向法院聲請強制執行之際，其主觀上係行使自己之權利並非為自己不法
      所有之意圖甚明。
（二）證人甲○○原係持有該紙本票之人，此為被告及告訴人所不爭，而證人甲○○
      證稱：（問：當天走的時候，為何不把本票拿走？）我認為本票不是我的，我
      當時認為是乙○○的，如果是善後款，應該是被告的等語明確（本院九十三年
      六月十日審理筆錄參照），故證人甲○○於九十二年五月二十六日至被告家中
      之際，固將該紙本票取出，並置放於被告家中桌上，則依證人甲○○之本意，
      本係故意將該紙本票留下，由被告及告訴人二人協調，並表明與己無關之意，
      故該紙本票離證人甲○○持有，係出於證人甲○○之意，則揆諸前揭說明，該
      紙本票實非離證人甲○○持有之物。
（三）綜上所述，被告主觀上既認上開本票為告訴人所支付改善工程款之款項，因告
      訴人未履行故被告持該紙本票向法院聲請強制執行，其並無為自己不法所有之
      意圖，況證人甲○○將本票留置該處，本欲使被告及告訴人二人商談協調之用
      ，故與侵占離本人所持有之物罪，並不該當，被告辯稱並非要侵占等語，堪以
      採信。至被告與告訴人間因工程施作問題而生之糾紛，而生支票八萬到底何人
      所有之法律問題，應屬民事糾葛，應另循民事途徑解決。依上所述，公訴人所
      之證據不足以證明被告犯侵占離本人所持有物罪，此外，本院復查無其他積極
      證據證明被告確有公訴人所指之侵占犯行，揆諸前揭說明，既無積極證據足認
      被告有侵占離本人持有物之犯行，不能證明被告犯罪，依法應為無罪判決之諭
      知。
據上論斷，應依刑事訴訟法第四百五十二條、第三百零一條第一項前段，判決如主文
。
本案經檢察官鄭雅方到庭執行職務
中        華        民        國    九十三    年    六    月    二十四  日
                                臺灣宜蘭地方法院刑事第二庭
                                    審判長法  官   林  明  山
                                          法  官   謝  佩  玲
                                          法  官   鄭  貽  馨
右正本證明與原本無異。
如不服本判決，應於判決送達後十日內向本院提出上訴狀( 應附繕本 )。
                                          書記官   陳  蒼  仁
中        華        民        國    九十三    年    六    月    二十五  日
